臺灣高等法院花蓮分院刑事判決
111年度上易字第14號
上  訴  人  臺灣花蓮地方檢察署檢察官
被      告  魏亦君
上列上訴人因被告侵占案件，不服臺灣花蓮地方法院110年度易
字第325號中華民國111年3月10日第一審判決（起訴案號：臺灣
花蓮地方檢察署110年度偵字第3672號），提起上訴，本院判決
如下：
    主  文
上訴駁回。             
    理  由
一、按：
㈠、不服地方法院之第一審判決而上訴者，須提出上訴書狀，並
    應敘述具體理由，為上訴必備之程式。倘其上訴書狀已敘述
    理由，但所敘述者，在客觀上非屬具體之理由者，仍屬不符
    上訴之法定程式，由第二審法院以上訴不合法律上之程式，
    予以駁回，毋庸再定期間命補正具體理由，此觀刑事訴訟法
    （以下稱刑訴法）第350條第1項、第361條、第362條、第36
    7條前段之規定及第361條之立法理由說明自明。
㈡、上訴人提起第二審上訴意旨如未就第一審判決所為證據證明
    力之判斷如何違背經驗、論理法則之事項，及依據卷內訴訟
    資料或提出新事證，指摘或表明第一審判決有何足以影響判
    決本旨之不當或違法，實難謂提出合於刑訴法第361條第2項
    規定之具體理由。所以，如僅泛言原判決認事錯誤、用法不
    當、量刑失衡，無實際論述內容，即難謂適合，自難准許（
    最高法院108年度台上字第1184號判決意旨參照）。
二、駁回上訴的理由：
　　基於以下證據及說明，應認告訴人江春美（以下稱告訴人）
    供述信用性甚為低下、薄弱，尚難認定被告有起訴書所載的
    侵占禾聯牌電視機（以下稱系爭禾聯電視）1台之犯行：
㈠、告訴人所述與客觀證據不具整合性㈠：
１、告訴人於110年10月6日偵訊時指稱：（問：你當初將房屋租
    給魏亦君是嗎？）是，她承租的時候電視、冰箱、流理台都
    還沒進去；（問：你後來裝了幾台電視機？）109年6月28日
    我裝了11台電視機……魏亦君是在109年6月22日就住進去，6
    月28日是她開門讓家樂福的人員進去，她全程在場（偵卷第
    135頁）。可見，依告訴人所述，系爭禾聯電視是於109年6
    月28日就裝設於被告所承租之花蓮縣○○鄉○○村○○路00號0樓
    中間房間（警卷第81頁，原審卷第37頁，以下稱被告承租處
    ）。
２、原審依檢察官聲請向家樂福北門店函調告訴人於109年1月1日
    至109年6月30日購買禾聯電視之紀錄及銷貨單（原審卷第49
    頁），經同店告稱：本公司關於江小姐（即告訴人）最早的
    家電購買紀錄是從函覆給原審之109年11月開始，109年11月
    之前，也就是原審要調取的109年1月1日至6月30日間，無論
    是電視機還是其他家電並無任何的購買紀錄乙節，有原審公
    務電話紀錄（原審卷第193頁）及家樂福北門店大家電跨店
    提貨申請表等在卷可稽（原審卷第67頁至第189頁）。
３、從上面的說明可以知道，告訴人既然於109年11月之前，並沒
    有向家樂福購買電視機之紀錄，則她如何於109年6月28日在
    被告承租處裝設系爭禾聯電視？
㈡、告訴人所述與客觀證據不具整合性㈡：
１、告訴人於110年6月24日警詢、110年10月6日偵訊時另稱：電
    視機廠牌為禾聯RANSO RF-43DB7 LED顯示器，型號為RF-43D
    B7，規格為43吋，價值為新臺幣（下同）7,990元（警卷第6
    5頁，偵卷第135頁）。
２、但依被告與告訴人所締房屋租賃契約，則係記載「37吋＆42吋
    液晶電視，9,999元＆12,999元」（原審卷第37頁）。
３、從上開說明可以知道，依被告與告訴人所締房屋租賃契約，
    不僅沒有記載電視廠牌為禾聯，且規格、金額也與告訴人指
    訴不一，足見，告訴人指訴與客觀證據不具整合性，對其指
    訴信用性自難給予過高評價。
４、告訴人雖另稱：「契約書上有37吋跟42吋，這是我沿用舊的
    契約書」（偵卷第135頁），但告訴人既與被告另締新租約
    ，為何要沿用舊契約？且告訴人所述該節，也無其他積極證
    據足以擔保、佐證她所述為真，自難遽加信憑。
㈢、告訴人所述與客觀證據不具整合性㈢：
１、依被告所提她於「109年8月3日」所拍攝電視機之廠牌為「東
    元」電視乙節，有照片乙張可稽（原審卷第49頁、第219頁
    ）。
２、告訴人於原審111年2月10日審理時也稱：「我會在電器特價
    時提前買起來放。包含現在還有10台電視在我女兒家裡，10
    台冷氣在東元貨流那邊」（原審卷第202頁）。
３、從上面的說明可以知道，告訴人所述不僅與客觀證據（照片
    ）不具整合性，且因告訴人也自承：她會在電器特價時提前
    買起來放，且無法認定她提前買的電視即是禾聯牌電視，從
    而，告訴人裝設在系爭租屋處的電視是否為系爭禾聯電視，
    實難認為無疑。　　
㈣、告訴人所提通訊軟體對話紀錄（以下稱對話紀錄）不足以補
    強（擔保）告訴人有瑕疵指訴（即上開㈠至㈢所述與客觀證據
    不具整合性部分）的信用性㈠：
１、告訴人固提出乙紙對話紀錄，上面記載：老闆娘晚安，11/9〜
    11/11禾聯43吋液晶$7,990，先結11台87,890，送9,460，再
    去折一台7,990，還有剩1,470」（偵卷第71頁）。但是該則
    對話紀錄時間，至少是在108年11月11日之前，距本案告訴
    人所述裝設時間（109年6月28日），已超過7個月之久。
２、參以，告訴人於原審111年2月10日審理時也證稱：（問：是
    否還有別處房子在出租？）很多。總共140個房間，各處都
    有在出租，嘉義也有（原審卷第205頁至第206頁）。
３、所以，縱認告訴人於108年11月11日之前，有購買禾聯牌電視
    機，但因與本案裝設時間已逾7個月以上，加上告訴人本身
    又有多達140間房間在出租，從而，告訴人是否有將108年11
    月11日之前所購買的禾聯牌電視機裝設於被告承租處，實難
    認為無疑。
㈤、告訴人所提對話紀錄不足以補強（擔保）告訴人有瑕疵指訴
    的信用性㈡：
１、告訴人所提另紙對話紀錄固有談到：　　
109/06/23 告訴人：麻煩您早上先送我所有的庫存……包括「這2天買的電視」……（原審卷第265頁） 109/06/27 告訴人：明天電視一起過來○○路OO號，謝謝您（原審卷第267頁） 109/06/28 家樂福問：明天送電視，你還有2台電視，要一起出，還是只出1台 告訴人：一起出（原審卷第269頁） 
２、但告訴人於109年11月之前，並沒有向家樂福購買電視機乙節
    ，業如前述，可見，告訴人所提對話紀錄與客觀證據明顯矛
    盾齟齬，信用性甚為低下，不足以補強（擔保）告訴人有瑕
    疵指訴的信用性。
３、況基於被告與告訴人的對立性，及對話紀錄於現今科技下，
    非不能另行製造提出，對於上開對話紀錄亦難給予過高評價
　　，遑論足以補強、擔保告訴人有瑕疵的供述。
㈥、告訴人所提對話紀錄不足以補強（擔保）告訴人有瑕疵指訴
    的信用性㈢：　　　　
１、於109年7月25日，關於裝設在被告承租處之電視因發生故障
    ，告訴人有請被告自行與廠商聯絡乙節，固據告訴人提出對
    話紀錄為證（偵卷第57頁至第63頁）。
２、但觀察上開對話紀錄，至多僅能證明：裝設在被告承租處的
    該台電視於109年7月25日有發生故障之情而已，實無法援此
    率予推認：告訴人裝設在被告承租處的電視，即為系爭禾聯
    電視。
３、又被告縱有於109年7月25日向告訴人反映電視機故障之情，
    但審酌電視機裝設情形（壁掛式，警卷第105頁至第107頁）
    ，及製造年份等基本資料係黏貼在電視機後方（警卷第107
    頁），從而，被告縱有於109年7月25日反映電視機故障，但
    考量上情（壁掛式裝設、資料黏貼方式），被告是否即知裝
    設在被告承租處的電視機為102年製造出廠，故應不在保固
    期間內等等，應尚難認為無疑。
㈦、證人梁群轟證述的證據價值也非常低下，不足以補強（擔保
    ）告訴人有瑕疵指訴的信用性：
１、證人梁群轟於110年7月1日警詢時證稱：（問：你有無至江春
    美出租的套房〈花蓮縣○○鄉○○村○○路00號0樓中間〉裝設電視
    機？）有；（問：你於何時何地裝設電視機？於該處裝修幾
    戶？）時間我忘記了，但我確實有到她的出租套房裝設電視
    機。總共裝修12戶；（問：是何人委託你至江春美的出租套
    房裝設電視機？）是江春美委託我裝設的；（問：江春美出
    租套房内所裝設的電視機是由你提供還是江春美提供？你是
    否知道她在哪裡購買電視機？）是江春美提供的。我不知道
    他在哪裡購買的；（問：你於江春美出租套房内裝設的電視
    機廠牌、型號為何？年份、規格為何？價值多少？是否為全
    新的電視機？）電視機廠牌、型號、規格我不清楚。我可以
    確定年份是全新的電視機。價值我不清楚（警卷第81頁至第
    83頁）。
２、從證人梁群轟上開證述可以知道：
⑴、裝設的電視機廠牌、型號、規格等節他並不清楚，所以無法
    證明或推認他所裝設的即是系爭禾聯電視。
⑵、證人梁群轟固另有提到：「我可以確定年份是全新的電視機
    」，但因告訴人於原審111年2月10日審理時也稱：「……我會
    在電器特價時提前買起來放。包含現在還有10台電視在我女
    兒家裡……」（原審卷第202頁），所以，綜合勾稽交織觀察
    ，縱認證人梁群轟有提到他可以確定是「全新」的電視機，
    但究是「出廠年份為何」的全新電視機，實難率加認定。參
    以，告訴人於109年11月之前，既沒有向家樂福購買電視機
    的紀錄，可見，證人梁群轟所述「年份是全新的電視機」乙
    節，也與客觀證據不具整合性，自難遽加信憑。
㈧、告訴人前後一致供述，並不當然可認為她的供述具有信用性
    ，而且前後一致供述至多只屬於累積性的「補助證據」，並
    非獨立於告訴人供述以外，可擔保支撐其信用性的「補強證
    據」：
１、相較於說過1次的話，說2次以上（含2次），就較具信用性乙
    節，於經驗法則上似尚無定論（後藤昭，〈供述の証明力を争う
    ための証拠〉，法学セミナー通号770号，2019年3月，第111頁），
    因此，得否單憑告訴人前後數次供述一致，就率認為告訴人
    的供述具有信用性，並且可以治癒上面所提到的瑕疵，實難
    認為無疑。
２、告訴人證述是否前後一致，僅可作為判斷告訴人供述是否具
    有瑕疵之參考，因仍屬告訴人陳述之範疇，尚不足資為其所
    述犯罪事實之補強證據（最高法院110年度台上字第5010號
    判決意旨參照）。而所謂補強證據，係指被害人之陳述本身
    以外，足以證明犯罪事實確具有相當程度真實性之證據，至
    於被害人的同一性陳述僅屬重複性的「累積證據」，並不具
    補強證據之適格性。所以，縱認告訴人前後供述一致，僅得
    認以告訴人先前的供述「輔助」公判供述（至多僅得認公判
    供述沒有因自己矛盾而被減殺、削弱而已），先前供述既非
    獨立於告訴人供述之外，應不具有補強證據適格性，無從擔
    保、印證告訴人供述的信用性，何況告訴人供述有前揭所提
    到的諸多瑕疵，並不會因前後供述一致此輔助證據就率認為
    已被治癒。從而，自不得援引告訴人前後數次供述一致乙節
    ，就率為被告有罪的認定。
三、綜上，上訴書所指，無非是就有瑕疵可指的告訴人供述信用
    性，再次爭執，並未提出足以影響原判決事實認定的具體理
    由，也沒有指摘或表明第一審判決有何足以影響判決本旨之
    不當或違法。所以，尚難認為檢察官有提出合於刑訴法第36
    1條第2項規定的具體理由，參照前開說明，應予駁回，且不
    經言詞辯論為之。
四、據上論斷，應依刑事訴訟法第367條前段、第372條，判決如
    主文。　　
中　　華　　民　　國　　111 　年　　4 　　月　　19　　日
                  刑事庭審判長法  官  林信旭（主筆） 
                              法  官  廖曉萍
                              法  官  顏維助
以上正本證明與原本無異。
本件不得上訴。
中　　華　　民　　國　　111 　年　　4 　　月　　19　　日
                              書記官  許志豪